臺灣苗栗地方法院刑事判決
111年度訴字第103號
公  訴  人  臺灣苗栗地方檢察署檢察官
被      告  陳嘉琪


上列被告因違反藥事法案件，經檢察官提起公訴（110年度偵字
第5938號），並經本院合議庭裁定改行簡式審判程序，判決如下
：
    主  文
陳嘉琪犯藥事法第83條第1項之轉讓偽藥罪，處有期徒刑貳月。
扣案含有4-甲基甲基卡西酮、甲基-N,N-二甲基卡西酮、硝西泮
成分之白色包裝咖啡包參包（均含包裝袋）、金色包裝咖啡包壹
包（含包裝袋）均沒收。
    犯罪事實及理由
一、本案犯罪事實、證據名稱均引用檢察官起訴書之記載（如附
    件），惟犯罪事實欄第7列之「凌晨0時許」應更正為「凌晨
    0時至6時間之某時」；證據名稱另補充「被告陳嘉琪於本院
    準備程序及審理時所為自白」。
二、核被告所為，係犯藥事法第83條第1項之轉讓偽藥罪。 
三、按行為人轉讓同屬禁藥之第二級毒品甲基安非他命（未達法
    定應加重其刑之一定數量）予成年人（非孕婦），依重法優
    於輕法之原則，擇較重之藥事法第83條第1項轉讓禁藥罪論
    處，如行為人供出甲基安非他命來源，因而查獲其他正犯或
    共犯者，且於偵查及歷次審判中均自白，分別仍有毒品條例
    第17條第1項、第2項規定減輕（或免除）其刑之適用（最高
    法院110年度台上字第5751號判決意旨參照）。而行為人轉
    讓同屬偽藥之第三級毒品4-甲基甲基卡西酮、甲基-N,N-二
    甲基卡西酮、第四級毒品硝西泮，倘有上開合於毒品條例第
    17條第1項、第2項之情形，亦應採相同見解，始為適法。本
    案被告就其轉讓同屬偽藥之第三、四級毒品犯行，於偵查及
    審判中均自白，自應依毒品危害防制條例第17條第2項規定
    ，減輕其刑。
四、爰以行為人之責任為基礎，並審酌被告明知4-甲基甲基卡西
    酮、甲基-N,N-二甲基卡西酮、硝西泮分別為兼具偽藥性質
    之第三、四級毒品，法律嚴格禁止轉讓，自己亦沾染施用而
    蒙受其害，竟仍順應吸毒友儕之請求，無償轉讓含有上開成
    分之毒品咖啡包予張毫瀚，供其當場施用，被告所為輕則戕
    害施用者之身心健康，重則引發各種犯罪，而為社會治安敗
    壞之源頭，應予非難，兼衡被告轉讓偽藥之數量、方法，犯
    罪後始終坦承之態度，暨其另有妨害風化、違反槍砲彈藥刀
    械管制條例等前科之品行，自述高職肄業學歷之智識程度，
    業白牌計程車司機、月收入新臺幣3至4萬元、妻子及岳母需
    其經濟支持、自身健康良好之生活狀況（見本院卷第50頁）
    等一切情狀，量處如主文所示之刑。本判決所宣告之有期徒
    刑，得依刑法第41條第3項之規定易服社會勞動，惟應於判
    決確定後向指揮執行之檢察官提出聲請，併此提醒。
五、沒收：
　㈠按毒品危害防制條例第18條第1項後段應沒入銷燬之毒品，指
    查獲施用或持有之第三、四級毒品而言。倘係查獲製造、運
    輸、販賣、意圖販賣而持有、以非法方法使人施用、引誘他
    人施用或轉讓第三、四級毒品，既屬同條例相關法條明文規
    定處罰之犯罪行為，即非該條項應依行政程序沒入銷燬之範
    圍。又同條例第19條第1項所定供犯罪所用或因犯罪所得之
    物，係指犯第4條至第9條、第12條、第13條或第14條第1項
    、第2項之罪所用之物，不包括毒品本身在內，是尚不得援
    用此項規定為第三、四級毒品之沒收依據。再同條例對於查
    獲之製造、運輸、販賣、意圖販賣而持有、以非法方法使人
    施用、引誘他人施用及轉讓第三、四級毒品之沒收，並無特
    別規定，如其行為已構成犯罪，則該毒品即屬不受法律保護
    之違禁物，應回歸刑法之適用，依刑法第38條第1項之規定
    沒收之，始為適法（最高法院109年度台上字第1301號判決
    意旨參照）。本案扣案含有第三級毒品4-甲基甲基卡西酮、
    甲基-N,N-二甲基卡西酮、第四級毒品硝西泮成分之白色包
    裝咖啡包3包、金色包裝咖啡包1包，均係查獲「轉讓」之第
    三、四級毒品，揆諸前揭說明，核屬違禁物，應依刑法第38
    條第1項規定，宣告沒收。而直接包裹上開毒品之包裝袋，
    無論以何種方式分離，均會有極微量毒品殘留，應與毒品整
    體視為違禁物，依上開規定併予沒收。至鑑驗過程耗損之毒
    品，因已滅失，無庸再為沒收之諭知。
　㈡其餘扣案物品（包括夾鏈袋1包、小惡魔咖啡包裝1包、電子
    磅秤1台、吸食器2組、封膜機1台等），尚無積極證據證明
    為本案供犯罪所用、犯罪預備之物或犯罪所生之物，亦非違
    禁物，復未據檢察官聲請宣告沒收，爰均不予宣告沒收。
六、應適用之法條：
　㈠刑事訴訟法第273條之1第1項、第299條第1項前段、第310條
    之2、第454條。
　㈡藥事法第83條第1項。
　㈢毒品危害防制條例第17條第2項。
　㈣刑法第11條前段、第38條第1項。
七、本判決書係依刑事訴訟法第310條之2準用同法第454條第1、
    2項製作，僅記載當事人欄、主文、犯罪事實、證據名稱、
    應適用之法條，並以簡略方式為之，犯罪事實及證據部分並
    得引用檢察官起訴書之記載。
本案經檢察官邱舒虹提起公訴，檢察官林宜賢到庭執行職務。
中　　華　　民　　國　　111 　年　　4 　　月　　8 　　日
                  刑事第四庭  法　官　羅貞元
以上正本證明與原本無異。　　　　　　　　　　　　　　　　如不服本判決應於收受判決後20日內向本院提出上訴書狀，並應敘述具體理由。其未敘述上訴理由者，應於上訴期間屆滿後20日內向本院補提理由書(均須按他造當事人之人數附繕本)「切勿逕送上級法院」。
　　　　　　　　              書記官  劉碧雯
中　　華　　民　　國　　111 　年　　4 　　月　　8 　　日
附錄本判決論罪科刑之法條：
藥事法第83條第1項
明知為偽藥或禁藥，而販賣、供應、調劑、運送、寄藏、牙保、
轉讓或意圖販賣而陳列者，處7年以下有期徒刑，得併科新臺幣5
千萬元以下罰金。
附件：
臺灣苗栗地方檢察署檢察官起訴書
                                     110年度偵字第5938號
　　被　　　告　陳嘉琪　
上列被告因違反藥事法案件，業經偵查終結，認應提起公訴，茲
將犯罪事實及證據並所犯法條分敘如下：
　　　　　　犯罪事實
一、陳嘉琪知悉4-甲基甲基卡西酮、甲基-N,N-二甲基卡西酮均
    屬於毒品危害防制條例第2條第2項第3款列管之第三級毒品
    、硝西泮屬於毒品危害防制條例第2條第2項第4款列管之第
    四級毒品；4-甲基甲基卡西酮、甲基-N,N-二甲基卡西酮、
    硝西泮同時亦為藥事法所稱之偽藥，依法禁止販賣、轉讓，
    陳嘉琪仍基於轉讓偽藥及毒品之犯意，於民國110年9月7日
    凌晨0時許，在其於苗栗縣○○鎮○○○街00號7樓之2居所（下稱
    本案居所），將其所甫購得內含有第三、四級毒品4-甲基甲
    基卡西酮、甲基-N,N-二甲基卡西酮、硝西泮成分之毒品咖
    啡包1包無償轉讓與張毫瀚施用。嗣經警於110年9月8日上午
    11時50分許，持搜索票前往本案居所搜索，並扣得如附表所
    示之物，因而查悉上情。
二、案經苗栗縣警察局竹南分局報告偵辦。
　　　　　　證據並所犯法條
一、上開犯罪事實，業據被告陳嘉琪於警詢時及偵查中坦承不諱
    ，核與證人張毫瀚於偵查中經具結之證述大致相符，並有苗
    栗縣警察局竹南分局搜索扣押筆錄、扣押物品目錄表、搜索
    票、苗栗縣警察局查獲施用毒品案件經過情形紀錄表、數位
    證物勘察採證同意書、現場及扣案物照片、衛生福利部草屯
    療養院鑑驗書等附卷可稽，足認被告之自白與事實相符，其
    罪嫌已堪認定。
二、所犯法條：
  ㈠按毒品危害防制條例第8條第3項之轉讓第三級毒品罪及藥事
    法第83條第1項之轉讓偽藥罪，同有處罰轉讓偽藥即第三級
    毒品之規定；行為人轉讓毒品（未達法定應加重其刑之一定
    數量）予成年人，同時該當上開規定之構成要件，因藥事法
    第83條第1項之法定刑為重，依重法優於輕法之原則，應擇
    較重之藥事法論處（最高法院109年度台上大字第1089號刑
    事大法庭裁定意旨參照）。次按行為人轉讓同屬禁藥之第二
    級毒品甲基安非他命（未達法定應加重其刑之一定數量）予
    成年人（非孕婦），依重法優於輕法之原則，擇較重之藥事
    法第83條第1項轉讓禁藥罪論處，如行為人於偵查及歷次審
    判中均自白，仍有毒品危害防制條例第17條第2項自白減輕
    其刑規定之適用（最高法院110年度台上字第3539號判決意
    旨參照）。
  ㈡核被告所為，係犯藥事法第83條第1項之轉讓偽藥罪嫌。此外
    ，被告於偵查中就所為犯行均已自白，倘日後於審判時仍能
    秉此一貫，依前開判決意旨，請依毒品危害防制條例第17條
    第2項規定減輕其刑。至警方所查扣之上開第三、四級毒品
    均為違禁物，併請依法宣告沒收銷燬之。
三、依刑事訴訟法第251條第1項提起公訴。
　　此　　致
臺灣苗栗地方法院
中　　華　　民　　國　 111　　年　　2 　　月　　7 　　日
　　　　　　　　　　　　　　  檢察官  邱舒虹